臺中高等行政法院裁定
　　　　　　　　　　　　　93年度訴字第00453號
原　　　告　甲○○
訴訟代理人　丁○○
被　　　告　苗栗縣公館鄉公所
代　表　人　乙○○
訴訟代理人　戊○○
上列當事人間因耕地三七五租約事件，原告不服苗栗縣政府中華
民國93年7月2日苗府訴字第11號訴願決定，提起行政訴訟，本院
裁定如下：
    主　文
原告之訴駁回。
訴訟費用由原告負擔。
    理　由
一、按行政訴訟法第4條第1項規定：人民因中央或地方機關之違
    法行政處分，認為損害其權利或法律上之利益，經依訴願法
    提起訴願而不服其決定者，得向高等行政法院提起撤銷訴訟
    。而此所謂行政處分，依訴願法第3條第1項規定係指中央或
    地方機關就公法上具體事件所為之決定或其他公權力措施而
    對外直接發生法律效果之單方行政行為而言。
二、本件原告因耕地三七五租約事件不服被告91年2月4日公鄉民
    字第091000835號函，提起訴願，經苗栗縣政府為訴願不受
    理之決定，原告仍不服提起行政訴訟主張：
    (一)依據耕地三七五租約清理要點第3點規定「耕地租約之訂
      立、續訂、變更、終止、註銷或更正，由出租人會同承租
      人申請登記，當事人一方不會同他方申請時，得由他方陳
      明理由，單獨申請登記。鄉（鎮、市、區）公所受理由當
      事人之一方單獨申請登記時，應通知他方於接到通知後10
      日內提出書面意見，逾期未提出者，視為同意。」承租人
      既於91年1月22日向被告單獨申請續訂租約，被告竟未依
      規定通知原告，即片面核定續訂租約，已違上揭規定。
    (二)耕地三七五租約清理要點第7點規定「出租人、承租人依
      本要點第四、五、六點規定申請終止或續訂租約登記時，
      應於耕地租約期滿翌日起45日內為之。」依此規定計算，
      租約期滿日為民國91年1月19日，以翌日起算45日，91年3
      月5日係業佃雙方申請之最後期限日，承租人單獨申請時
      ，被告非但不通知原告，反在受理申請期日內先核定租約
      予承租人，復不將結果通知出租人（原告），有違耕地三
      七五租約清理要點之規定。
    (三)被告審查耕地三七五租約期滿續訂案，於91年2月4日以公
      鄉民字第091000835號函請苗栗縣政府備查。該函稱：「
      一、依據本鄉鄉民丙○○先生申請書辦理。二、上開租約
      於91年1月19日期滿，經現場勘查承租人有繼續耕作之事
      實，擬准予續訂租約。」，苗栗縣政府於91年2月6日府地
      權字第9100012379號函復被告：「貴所函送耕地三七五租
      約承租人丙○○租約期滿續訂乙案，既經貴所審查符合規
      定，本府同意備查，請加註有關冊籍並轉知業佃雙方，請
      查照。」已明確指示被告應轉知業佃雙方；查耕地三七五
      租約攸關業佃雙方之權利義務，被告僅通知承租人續訂租
      約，卻蓄意隱瞞原告（出租人），致原告不及異議租約已
      被續訂，殊違反行政程序之規定，原告向備查機關苗栗縣
      政府訴願被告未依上揭備查函通知原告，被告苗栗縣政府
      非但無撤銷該函或糾正被告，無視該函准予被告備查所生
      之法律效力，影響原告之權益至巨，請求撤銷被告91年2
      月4日公鄉民字第0910000835號函所為之核定及訴願決定
      等語。
三、查被告91年2月4日公鄉民字第0910000835號函載內容為「主
    旨：函送本鄉館東字第47、47-1號耕地租約期滿承租人申請
    續訂租約，請鈞府（按指苗栗縣政府）惠予核章，...。說
    明：一、依據本鄉民丙○○申請書辦理。二、上開91年1月
    19日期滿，經現場勘查承租人有繼續耕作之事實，擬准予續
    訂租約。」僅係將耕地租賃契約函送苗栗縣政府備查，性質
    上屬觀念通知，尚不對外發生准駁之法律上效果，即難謂其
    屬行政處分性質。訴願決定以上開函非屬行政處分，不予受
    理，即無不合，原告提起行政訴訟，請求撤銷被告91年2月4
    日公鄉民字第0910000835號函及訴願決定，顯非合法，應予
    駁回。至原告主張苗栗縣政府於91年2月6府地權字第910001
    2379號函復被告，已明確指示被告應轉知業佃雙方；而耕地
    三七五租約攸關業佃雙方之權利義務，被告僅通知承租人續
    訂租約，卻蓄意隱瞞原告（出租人），致原告不及異議租約
    已被續訂，殊違反行政程序之規定部分，此為被告應依規定
    通知原告，待被告通知或送達後使原告得以有異議及提起行
    政救濟，此是另一問題，本件訴訟既不合法，其實體上之理
    由，自無庸審酌，併此敘明。
四、依行政訴訟法第107條第1項第10款、第104條、民事訴訟法
    第95條、第78條，裁定如主文。
中    華    民    國    94    年    3    月    17     日
                  第二庭審判長法  官　王　茂　修
                              法  官　許  金  釵
                              法  官　莊　金　昌
以上正本證明與原本無異。
如不服本裁定，應於裁定送達後10日內以書狀敘明理由，經本院
向最高行政法院提起抗告（須依對造人數附具繕本）；並應預繳
送達用雙掛號郵票390元（34元及5元郵票各10份)。
中    華    民    國    94    年    3    月    17     日
　　　　　　　　　　　　　　　書記官　邱  吉  雄
